臺灣臺北地方法院民事判決　　　　　　 99年度簡上字第626號
上　訴　人　黃惠群
被上訴人　　兆豐國際商業銀行股份有限公司
法定代理人　蔡友才
訴訟代理人　張誌忠
　　　　　　胡學秀
　　　　　　董文貴
上列當事人間請求返還信用卡消費款事件，上訴人對於中華民國
九十九年九月十五日臺灣臺北地方法院新店簡易庭99年度店簡字
第698號第一審判決提起上訴，本院於一百年二月十六日言詞辯
論終結，判決如下：
    主  文
上訴駁回。
第二審訴訟費用由上訴人負擔。
    事實及理由
一、被上訴人主張：訴外人莊大慶於民國78年12月間，邀同上訴
    人為連帶保證人，向被上訴人（原名中國國際商業銀行股份
    有限公司）申請信用卡使用，未依約繳款，迄今尚積欠原告
    新台幣（下同）106,304元，及其中本金94,688元部分自99
    年4月10日起至清償日止，按日息萬分之5.4計算之利息，爰
    依連帶保證契約關係請求上訴人給付上開本息等語。
二、上訴人之抗辯除與原審判決相同者，茲予引用外，補陳略稱
    ：
  (一)95年8月21日被上訴人前身因與交通銀行合併而更名，同時
    訴外人莊大慶更換信用卡使用，但並未通知身為保證人之上
    訴人，以確認原保證是否繼續有效。嗣訴外人莊大慶於97年
    債信不良，被上訴人亦未通知上訴人防止損害擴大，上訴人
    僅為保證人，卻被訴請賠償損失，於法不合，且有失公允。
  (二)訴外人莊大慶曾於98年3月24日繳款600元，於同年月27日繳
    款1000元，均未見被上訴人列入扣除，故否認被上訴人所製
    文書之真正。
  (三)訴外人莊大慶與債權銀行間債務協商經本院98年度消債核字
    第8321號認可，依附件所示，台灣銀行及被上訴人為有擔保
    債權，則其未說明處分之情形，顯有澄清必要。
  (四)依兩造約定條款第19條，發給信用卡後，持卡人或其連帶保
    證人信用貶落、遲延付款、違反約定條款、消費異常，發卡
    銀行得逕予停止持卡人使用信用卡或要求更換連帶保證人。
    訴外人莊大慶於97年9月信用貶落，無還款能力，被上訴人
    即應調整信用額度或停卡，何以被上訴人反而同意調高信用
    額度至12萬元，並同意借貸9萬元，加上原積欠之23,754元
    ，超出原訂信用額度10萬元，其風險應由被上訴人自己承擔
    。
  (五)被上訴人所簽者為定型化契約，其高額循環利息及違約金應
    予以酌減。
三、原審為上訴人敗訴之判決，上訴人不服，提起上訴，聲明：
    原判決廢棄，駁回被上訴人在第一審之訴。被上訴人則聲明
    ：上訴駁回。
四、得心證之理由：
  (一)被上訴人主張訴外人莊大慶於78年12月間，邀同上訴人為連
    帶保證人，向被上訴人（原名中國國際商業銀行股份有限公
    司）申請信用卡使用，未依約繳款，迄今尚積欠原告新台幣
    （下同）106,304元，及其中本金94,688元部分自99年4月10
    日起至清償日止，按日息萬分之5.4計算之利息等情，業據
    提出與其所述相符之信用卡申請書、信用卡約定條款、信用
    卡徵信評等表、歷史消費金額表、交易暨繳款歷史明細表及
    單月帳務查詢資料等件為證（原審卷第19至26頁），上訴人
    亦是認前揭擔任莊大慶信用卡債務連帶保證人之事實，堪信
    為真實。上訴人雖辯稱：莊大慶曾於98年3月24日繳款600元
    ，於同年月27日繳款1000元，均未見被上訴人列入扣除，否
    認被上訴人請求金額之正確性云云，惟觀諸上開卷附交易暨
    繳款歷史明細表所示98年4月部分，即已將上開款項列入「
    上期已繳1,600」並予扣除，是上訴人以此質疑被上訴人請
    求金額有誤，即非可採。
  (二)上訴人又辯稱：95年8月21日被上訴人前身因與交通銀行合
    併而更名，訴外人莊大慶即更換信用卡使用，但並未通知上
    訴人，以確認原保證是否繼續有效；嗣訴外人莊大慶於97年
    債信不良，被上訴人亦未通知上訴人防止損害擴大，是被上
    訴人請求上訴人負連帶保證責任，於法不合且有失公允云云
    ，然信用卡申請書即記載「…連帶保證人並同意於申請人持
    有貴行信用卡期間（包括換卡後期間）發生之一切債務負連
    帶保證責任」之約款，被上訴人亦表示莊大慶持卡期間並無
    變更卡號或重新簽署信用卡契約之情事，可知縱被上訴人因
    銀行合併而曾更名，並不影響更名前後與訴外人莊大慶及上
    訴人間信用卡及連帶保證契約之同一性，上訴人之連帶保證
    責任自不因此終止。又法律或兩造間契約均未規定或約定主
    債務人信用貶落時，債權人有通知連帶保證人之義務。從而
    ，上訴人以此辯稱其不應負連帶保證責任云云，自非足取。
  (三)再查，被上訴人稱其對莊大慶之信用卡債權並無物之擔保等
    語，況縱認該債權有物之擔保，亦不影響被上訴人對連帶保
    證人追償之權利，是上訴人抗辯：依經本院98年度消債核字
    第8321號裁定認可之訴外人莊大慶與債權銀行間債務協商，
    可知被上訴人為有擔保債權，則其未說明處分之情形，顯有
    澄清必要云云，顯無理由。
  (四)上訴人復辯以：訴外人莊大慶於97年9月前即明顯信用貶落
    ，被上訴人非但未依約定條款第19條降低其信用額度，反而
    在同年9月借貸9萬元，加上原積欠23,754元，致超出原訂額
    度10萬元，其風險自應由被上訴人承受云云，惟上訴人於78
    年間擔任連帶保證人時，被上訴人核給莊大慶之信用額度為
    10萬元，此有信用卡徵信評等表在卷可稽（本院卷第52頁）
    ，而本件請求之本金為94,688元，並未超出上開信用額度，
    是縱日後被上訴人曾調高莊大慶之信用額度，亦不影響上訴
    人於本件在原訂信用額度範圍內之消費應負連帶保證責任。
    又觀諸卷附交易暨繳款歷史明細表，莊大慶於97年9月間均
    有按時繳納最低應繳金額，並無信用不良之情，故被上訴人
    在信用額度範圍再借款予莊大慶，並無不是。從而，上訴人
    此一抗辯，亦非可恃。
  (五)被上訴人請求之利息為日息萬分之5.4，相當於年息19%，並
    未另行請求違約金，核其利率與本院因審理信用卡消費借貸
    案件而於職務上所知之市場上信用卡利率水準相較，並無過
    高，況法律亦未賦予債務人請求酌減「利息」（非「違約金
    」）之權能，是上訴人請求本院酌減利息，要無理由。
五、綜上所述，上訴人所辯均無可採，依連帶保證契約關係，被
    上訴人自得請求上訴人就訴外人莊大慶之信用卡消費借貸負
    連帶保證責任。從而，被上訴人本於連帶保證契約，請求上
    訴人給付106,304元，及其中本金94,688元部分自99年4月10
    日起至清償日止，按日息萬分之5.4計算之利息，為有理由
    ，應予准許。又本件係就民事訴訟法第427條訴訟適用簡易
    程序所為上訴人即被告敗訴之判決，應依職權宣告假執行，
    民事訴訟法第389條第1項第3款定有明文。是則原審判命上
    訴人如數給付，並依職權宣告假執行，於法並無違誤。上訴
    意旨指摘原判決不當，求予廢棄改判，為無理由，應予駁回
    其上訴。至兩造其餘之攻擊防禦方法及證據資料及調查聲請
    ，經本院斟酌後，認為均不足以影響本判決之結果，自無一
    一詳予論述之必要，附此敘明。
六、據上論結，本件上訴為無理由，依民事訴訟法第436條之1第
    3 項、第449條第1項、第78條，判決如主文。
中    華    民    國   100    年    3     月    9     日
                 民事第五庭    審判長法  官  薛中興
                                     法  官  鄧德倩
                                     法  官  歐陽漢菁
以上正本係照原本作成
本判決不得上訴
中    華    民    國   100    年    3     月    9     日
                                     書記官  吳貞瑩